【裁判字號】    87,上易,3099
【裁判日期】    900202
【裁判案由】    詐欺
【裁判全文】
臺灣高等法院臺中分院刑事判決                  八十七年度上易字第三九九號
    上  訴  人
    即  被  告  甲○○
    選任辯護人  張慶達
右上訴人因詐欺案件，不服臺灣臺中地方法院八十六年度易字第四０六一號中華民國
八十七年九月四日第一審判決（起訴案號：臺灣臺中地方法院檢察署八十五年度偵字
第二二四三三號），提起上訴，本院判決如左：
      主    文
原判決撤銷。
甲○○行使偽造私文書，足以生損害於公眾及他人，處有期徒刑壹年捌月。
      事    實
一、甲○○是臺中市○○段八二地號土地及上佳縈王國大廈之賣方代表人，竟意圖為
    自己及其他合夥人不法之所有，並基於概括犯意，隱瞞前開土地上原預建大樓編
    號Ａ３、Ａ８、Ａ１１之一樓部分係經臺中市政府工務局建築管理課核準為門廳
    通道使用，屬公共設施，竟在民國八十一年間，在臺中市，先後將預建之該大廈
    編號Ａ３、Ａ８、Ａ１１部分一、二樓以店舖名義，各以新臺幣（下同）九百四
    十二萬元代價賣與庚○○（以庚○○之子己○○之名訂立房屋買賣契約書）、丙○○及戊○○，致庚○○、丙○○、戊○○誤認前揭預售屋一樓部分屬店舖，而
    陸續繳付上該價金，甲○○為隱瞞掩飾原圖門廳之設計，以店舖面積朦混辦理所
    有權登記，竟以欲辦理變更設計名義，命其不知情之職員辛○○至上該預售屋設
    計建築師薛健一處，借得薛健一所持有之建築圖，甲○○將該圖上Ａ３、Ａ８、
    Ａ１１部分原記載之「門廳」字樣均塗去後，再另行晒圖拷貝而竄改之，再至薛
    健一建築師事務所，由不知情之建築師事務所人員丁○○在圖上蓋建築師事務所
    及薛健一印章，偽造成以薛建築師名義作成之不實建築圖，甲○○再以建造執照
    正本遺失為由，至臺中市政府工務局建築管理課申請補發建造執照副本，而於八
    十二年十二月間，持用該偽造之不實建築圖，由建築管理課人員製作建築圖副本
    ，建築管理課承辦人員未發現甲○○提出之建築圖與原核准建造執照上建築圖不
    同（原核准建造執照上建築圖上Ａ３、Ａ８、Ａ１１部分均載明為門廳），在該
    建築圖上蓋補發副本字樣，足以生損害於庚○○、丙○○、戊○○及臺中市政府
    工務局建築管理課公務處理及建造執照管理之正確性，甲○○又持該補發副本至
    臺中市中山地政事務所，辦理己○○、丙○○、戊○○購得房屋之所有權登記，
    嗣交屋後，庚○○、己○○發現屋內有瓦斯管線，乃要求甲○○提出系爭房屋之
    平面設計圖，加以核對後發現其所購買之部分，原標示係門廳，又經該大廈管理
    委員會於八十四年十月四日函通知己○○該Ａ３部分「乃天井及通道用地，佳縈
    建設顯有違建及違法銷售之嫌」，己○○等始知受騙。
二、案經己○○、庚○○訴由臺灣臺中地方檢察署檢察官偵查起訴。
      理    由
一、訊據被告甲○○不諱言前揭佳縈王國大廈編號Ａ３、Ａ８、Ａ１１部分係伊興建
    ，亦不否認告訴人己○○、庚○○提出之買賣契約書為真正，惟矢口否認有何不
    法犯行，辯稱該建案合夥人共計一百多人，伊無必要圖利合夥人，其係依據建築
    師薛健一繪製之建築圖興建房屋，臺中市政府要求建築師繪門廳，建築師遂繪門
    廳應付臺中市政府，薛健一卻未將上情告訴被告，臺中市政府工務局行政裁量權
    過大，本案係建築師及臺中市政府工務局建築管理課過錯，始會造成更正後面積
    與原來的面積不符，告訴人購買時亦未指定要購買何物等語為辯，經查：
（一）告訴人庚○○以另告訴人己○○名義向被告購買前揭房屋，有合約書附偵查卷
      第六頁起可參，依合約書記載賣主代表人係被告，被告辯稱其係一百多名合夥
      人中之一，惟查被告係該預售屋建築合夥事業之執行人，舉凡本案有關之購地
      、交換地、建築設計、房屋興建、銷售監督等，均全權委由被告統籌規劃，有
      合夥契約書記載附偵查卷第三十三頁卷可參，是被告除係前揭房屋之出賣人外
      ，又係合夥業務之執行人，並可分得該建物中之十間（詳本院卷三第二六三頁
      被告供述），伊對銷售前揭房屋、土地與告訴人等之事自知之甚詳。
（二）被告辯稱其係依據建築師交付之建築圖興建房屋，告訴人所購買部分圖上是店
      舖云云，惟被告在臺灣臺中地方法院八十六年度自字第七三０號案件（該案被
      告係薛健一）調查時供承「從頭到尾只有那張有門廳的圖，沒有變更」（詳該
      卷第一０一頁退數第二行），在本院亦供述「原始圖上Ａ３一樓是門廳沒有錯
      」（本院卷一第二十一頁），而建築師就該建物一樓部分交與被告之建築圖原
      本是案情重要關鍵（被告提出附本院卷三第四十七頁之圖係影本，仍須有原本
      核對始能查知是否真實），被告於本院八十九年十一月十六日調查時稱「沒有
      拿到任何圖面」、「他（指薛健一）並沒有拿圖給我們看過，．．．我沒有看
      過那些圖」，被告實際執行合夥業務（包括房屋興建），並可分得部分房屋，
      竟稱未曾看過建築圖，顯屬虛偽，又經本院於八十九年十一月二十七日訊以建
      築師給伊建築之圖在何處，被告明確供述「在我家裏」，並表示「（圖上面的
      設計是否店舖﹖）是的」，與前述顯不相同，建築圖既在被告家中，顯然無申
      請補發副本之必要（被告就此或辯稱不知道，或辯稱係因為市政府的圖遺失，
      所以市政府叫被告申請補發，詳本院卷三第二九三、三三二頁），迄本院八十
      九年十二月七日庭期，被告又翻異前詞稱「（建築師給你的圖在那裏﹖）他已
      經拿回去了」、「建築師於八十二年七月間就將圖拿回去」，被告在八十五年
      間即經起訴在案，建築師提供之建築圖上Ａ３、Ａ８、Ａ１１部分究竟係店舖
      或門廳係本案關鍵，被告對該建築圖自會注意有加，竟迄八十九年間仍就該圖
      去向為如此前後不符供述，而建築師係基於承攬關係提供建築圖予業主，自毋
      須在承攬關係結束後又將建築圖取回，該工地係於八十二年九月一日竣工，有
      泉德營造廠申請書上記載可參（該申請書附臺中市政府工務局建築管理課建造
      執照卷內），被告又何致在八十二年七月間即將建築圖交還建築師，被告所述
      顯不符真實，而被告經本院於八十九年十二月七日訊以「沒有遺失為何要申報
      遺失﹖」、「為何不直接（向建築師）拿回來去辦登記﹖」時，並不否認建造
      執照確未遺失，僅辯稱「我也不知道」，被告確以遺失為由具名申請補發建造
      執照（詳後述），何以竟謂「不知道」云云，由前述歧異供詞及對本院訊以「
      沒有遺失為何要申報遺失」未予否認「沒有遺失」一節，難信原核發之建造執
      照果已遺失，被告以自己名義申報遺失並登報作廢，自係為達偽造目的，以取
      得Ａ３、Ａ８、Ａ１１部分係空白之建築圖，而該圖既未遺失，被告請求訊問
      證人乙○○以證明建築師將圖取回已無必要。
（三）被告稱建築師薛健一未告知Ａ３、Ａ８、Ａ１１部分經臺中市政府工務局建築
      管理課核准係門廳，是伊誤認該部分係經核准以店舖興建云云，惟其所述與前
      揭「從頭到尾只有那張有門廳的圖，沒有變更」、「原始圖上Ａ３一樓是門廳
      沒有錯」之供詞顯不符，而薛健一在本院亦明確指述「當時我告訴甲○○那部
      分是門廳不能賣，如果要賣必須變更設計圖才可以」（本院卷三第二八九頁）
      ，而本案建物係於八十一年三月十一日准予新建，有本院調閱之建造執照卷可
      參，告訴人庚○○係於八十一年十月三十日與被告訂立買賣契約書，是在訂約
      前，被告早取得建造執照，被告又係合夥事務之執行人，其執行業務範圍包括
      房屋興建，並可分得部分建物，其對攸關建物出入之門廳、通道在何處，豈有
      不知之理，被告推稱本案係建築師過失云云，惟薛健一因關於本案糾紛被指涉
      嫌詐欺及偽造文書案件，已經本院以八十七年度上易字第四一五號判決無罪確
      定，本案係該核准以門廳用途興建部分可否以店舖銷售之問題，被告在臺灣臺
      中地方法院八十六年度自字第七三０號案件（即癸○○詐欺案一審程序）審理
      中供述「銷售部分與他（指薛健一）無關」，在本院亦具狀表示「．．．並於
      八十一年元月由伊（指薛健一）領訖新台幣貳佰肆拾壹捌仟伍佰元之高額酬金
      」（本院卷二第八十三頁），銷售既與建築師無關，建築師係領取固定報酬，
      申請取得建造執照後，建築師又早在八十一年一月間，即已領得報酬，顯然承
      攬事務已終結，將門廳以前揭偷天換日手法登記為店舖，建築師無何利益可言
，當無為被告竄改建造執照所附建築圖副本之必要，被告於八十二年十二月六
      日，以建造執照副本遺失為由，申請補發建造執照副本，亦有申請書影本附原
      審卷第七十九頁可參，自非薛健一申請補發副本，被告辯稱係建築師過失，並
      稱建築師沒事，伊卻有事不合理云云並無可採。
（四）被告辯稱臺中市政府工務局行政裁量權過大云云，然被告如認該Ａ３、Ａ８、
      Ａ１１部分臺中市政府工務局建築管理課規定須作為門廳使用，造成伊無法就
      部分以店舖名義賣出，將蒙受損失，亦係伊與臺中市政府工務局建築管理課間
      就建築法令之解釋問題，被告縱認該Ａ３、Ａ８、Ａ１１部分規劃為門廳無必
      要，亦應依循法定程序申請變更，於未經合法變更之前，焉能逕以店舖賣出，
      再以提出與原核准不同建築圖方式達到登記目的。
（五）被告稱伊未告知告訴人伊賣出是何物，是不涉詐欺云云，惟被告在原審及本院
      已分別供承「本件建物乃做店舖之用」、「我們是店舖式的設計」（原審卷第
      十四頁、本院卷三第二二七頁），被告係以店舖名義將前揭房屋賣與告訴人，
      已據告訴人己○○在原審明（原審卷第十四頁），被害人戊○○亦在本院證
      述「甲○○告訴我們那是店舖」（本院卷三第二八六頁），被害人丙○○亦到
      庭證述「我跟他（指被告）買房子，買店面是Ａ８」、「（你這部份有問題﹖
      ）買時不曉得，現在變門廳，面積變小了」（本院卷三第一二四頁），前揭房
      屋價值近千萬元，被害人焉會就該房屋係店舖或住宅或公共設施未與出賣人達
      成明確協議即草率購買之，又豈有人願以此高價購買供全體住戶出入之門廳走
      道，而依原審卷四十頁附房屋登記申請書記載，被告亦確以店舖、辦公室為主
      要用途申請前揭建物之所有權登記（依買賣契約書第十九條記載，買受人委託
      出賣人即被告代刻印章一枚辦理建物之產權登記，是前揭申請書雖以告訴人己○○名義申請，然事實上係被告辦理，依社會常情，購買預售屋者，產權登記
      亦均係由出賣人負責辦理），如被告原即將門廳賣與告訴人等，何以會以辦公
      室及店舖申請登記，是被告辯解顯屬荒謬。
（六）被告曾於八十二年十二月六日，以建造執照副本遺失為由，申請補發建造執照
      副本，有申請書影本附原審卷第七十九頁可參，被告在本院調查時自承其上簽
      名真正（本院卷三第二二九頁），亦有以被告名刊登之建造執照聲明作廢報紙
影本附卷可參（附原審卷第二十八頁，原本則附建造執照卷，報載日期為八十
      二年九月七日），被告就申請補發之原因供述不一，有謂係建築師叫伊去申請
      ，有謂係市政府人員因卷宗遺失叫營造廠之辛○○去辦理的（原審卷一三六頁
      、本院卷三第二六０、二九三頁），而前揭房屋申請建造執照及使用執照之全
      部資料已經本院向臺中市政府工務局建築管理課調得，其內並有該Ａ３、Ａ８
      、Ａ１１部分准予新建之建築圖存在，焉有所謂卷宗遺失之事，被告在薛健一
      案即自承「（你事務所有辛○○這位職員﹖）有」（該卷第一０一頁背面），
      在本院亦自承「他（辛○○）有領佳縈建設的薪水沒錯」（本院卷三第二六０
      頁），所謂辛○○係營造廠職員云云顯與事實不符，營造廠係基於與被告之承
      攬契約關係為被告施工，該建物之所有權登記事與營造廠根本無任何關係，焉
      會由營造廠職員去申請補發建照副本，如係建築師申請補發該建造執照，何以
      申請書上無任何建築師具名字樣，而僅有被告之簽名、蓋章。使用執照核發後
      ，又申請補發建造執照副本，目的無非為辦理前揭房屋之產權登記，此顯與建
      築師業務無關，建築師又早已領得報酬，自不可能為被告申請補發建造執照副
      本。
（七）臺中市政府工務局建築管理課核發建造執照時，Ａ３、Ａ８、Ａ１１部分均註
      明係門廳，然被告竟以Ａ３、Ａ８、Ａ１１均係空白之建築圖向臺中市政府工
      務局建築管理課申請補發建造執照副本，經臺中市政府工務局建築管理課在該
      建築圖上蓋副本二字而補發之，業經本院調閱建造執照全部資料查證屬實，並
      有副本影本及原建築圖影本附本院卷二第十一、十三頁可參，被告對補發副本
      上Ａ３、Ａ８、Ａ１１為空白一節亦未否認，被告或謂在市政府原始的圖被換
      掉（本院卷三第二十五頁背面），或稱此係經臺中市政府核准變更設計云云，
      此二說詞原即矛盾，惟臺中市政府有何動機或目的會將原核准的建築圖換掉，
      被告亦未提出任何臺中市政府核准將門廳變更為店舖之資料，綜觀本院自臺中
      市政府工務局調得之建造執照全部資料，並無任何關於Ａ３、Ａ８、Ａ１１部
      分經核准由門廳變更為店舖之資料，經本院函查，臺中市政府亦函復該府未曾
      核准將一樓門廳變更用途為店舖，有該府函附本院卷第三六九頁可參，被告所
      辯顯與事實不符。
（八）被告向臺中市政府工務局建築管理課申請補發建造執照副本時，該申請補發之
      建築圖上Ａ３、Ａ８、Ａ１１係空白，並未註明係店舖或門廳，此與原核准之
      建造執照建築圖不同，甚至與被告在本院提出主張係建築師交付伊之建築圖影
      本亦不同（該建築圖影本附本院卷三第四十七頁，其上Ａ３、Ａ８、Ａ１１部
      分註明係店舖），而建築師薛健一僅曾用鉛筆劃過Ａ３、Ａ８、Ａ１１部分是
      店舖的草圖，因市政府人員表示不行，是薛健一提出建築圖送審時，Ａ３、Ａ
      ８、Ａ１１部分是門廳設計，核准下來也是門廳的設計，沒有變更設計過，建
      築師事務所借給被告的圖該部分也是門廳，至於補發的圖是被告職員向建築師
      事務所借設計原圖另行晒製的，未經建築師簽名，上面建築師印章是建築師事
      務所人員丁○○所蓋等情，業據證人薛健一在臺灣臺中地方法院及本院調查時
      明，分別有訊問筆錄可參（臺灣臺中地方法院八十六年度自字第七三０號卷
      第八十九頁背面、本院卷三第二八八至二九二頁），證人丁○○在臺灣臺中地
      方法院八十六年度自字第七三０號案件調查時，亦證述「（甲○○圖說副本上
      的印章是你蓋的﹖）自訴人提出之圖是我蓋的」、「中山地政這份應是甲○○
    他們準備要申請變更設計的圖，根據案發後建管處查，發現甲○○當初以遺失
      為由，申請補發圖說副本，據市政府的函內容應由建築師攜帶資料到建管科說
      明，但是副本公文並沒有給我們建築師事務所，而是由吳之職員攜帶這份我們
      原以為要變更的圖說去申請補發」、「（是否與吳制作不實之平面設計圖以遺
      失為由，向工務局申請副本）我沒有參與，吳是在申請使用執照後，才偽造」
      （臺灣臺中地方法院八十六年度自字第七三０號卷第五十六、九十、九十一頁
      ），而經本院調閱前揭建造執照全卷，卷內建築圖經建築師蓋章者，均併簽名
      ，惟補發副本建築圖上則僅有建築師蓋章，並無簽名，被告以其本人名義申請
      補發建造執照副本，臺中市政府工務局亦以該局八十二年度中工建字第四七一
      ０七號函復被告請委託建築師攜帶圖說到局核對，該函並未以副本副知建築師
      ，亦有臺中市政府工務局函附建造執照卷可參，薛健一堅決否認由伊辦理該補
      發副本，建造執照卷內亦無任何建築師薛健一曾親攜帶建築圖至臺中市政府申
      請補發建造執照副本之資料存在，由前揭證人薛健一、丁○○證詞及副本上並
      無建築師簽名暨該副本上Ａ３、Ａ８、Ａ１１部分係空白，與原建造執照上建
      築圖及被告提出主張建築師交付之伊之建築圖影本均不同等情，已可確認係被
      告向建築師事務所借得建築圖後，將Ａ３、Ａ８、Ａ１１部分「門廳」字樣擅
      自塗去，另行晒圖拷貝，使成為Ａ３、Ａ８、Ａ１１部分係空白之建築圖，再
      經不知情之丁○○蓋建築師印章，在上開經竄改之建築圖上蓋用薛建築師印章
      ，實非薛建築師所同意，自屬假薛建築師之名偽造建築圖，復將之持交建築管
      理課，並利用建築管理課人員未查得該圖與原核准新建建築圖不同之處，因而
      補發與之原本不符之副本，及行使偽造私文書，自足以生損害於被害人及建築
      管理課公務處理及建造執照管理之正確性。
（九）被告稱該建案係合夥事業，詐欺於伊無利可圖云云，然依偵查卷第三十三頁合
      夥契約書記載，該建築結算時被告可分得基本利潤三成做為酬金，自不能謂詐
      欺於被告無利可圖。
（十）又證人丁○○在臺灣臺中地方法院八十六年度自字第七三０號案件調查固曾證
      述「（你表示曾得薛同意蓋章）他應該是有過目」（該卷九十一頁）惟證人在
      同日訊問時亦曾表示「很久了，不記得」，而「他應該是有過目」亦顯係臆測
    言詞，證人顯無明確記憶薛建築師曾見過上該無「門廳」之圖說，是本院依據
      前揭(三)、(六)之理由認定薛建築師對該補發圖說並不知情。
（十一）本件公訴意旨認被告僅向告訴人等詐欺取財，然證人即前揭建物Ａ８部分買
        受人丙○○已到庭證述「我跟他（指被告）買房子，買店面是Ａ８」、「（
        你這部份有問題﹖）買時不曉得，現在變門廳，面積變小了」（本院卷三第
        一二四頁），另證人即前揭建物Ａ１１部分買受人戊○○在本院亦證述「我
        跟甲○○買房子，甲○○告訴我們那是店舖，．．．後來臺中市政府叫我拿
        權狀去更改，說我買的房子部分是門廳，所以權狀部分應改成門廳，我希望
        能將房子恢復為店舖，如果不能，誰有過失就要賠償我的損失」（本院卷三
        第二八六頁），而告訴人及被害人丙○○、戊○○購買Ａ３、Ａ８、Ａ１１
        部分一層部分面積原登記均為二十七點六八平方公尺，經臺中市中山地政事
        務所發現被告係以與原核准不符之副本申請登記後，已逕予更正為七點七九
        平方公尺，有土地登記簿謄本附本院卷三第一二七頁以下（戊○○部分以張
        周錦海名登記），被告以店舖名義將經建管單位核准以門廳建造之Ａ８、Ａ
        １１部分賣給丙○○及戊○○，此部分同亦犯有詐欺取財罪，又被告在本院
        自承三戶賣價都一樣（本院卷三第三三三頁），即均係九百四十二萬元，證
        人戊○○在本院固曾證述伊係以一千餘萬元買得Ａ１１部分，然並未能說明
        具體金額，亦未提出相關契約書供本院參酌，是就該屋賣價逾九百四十二萬
        元部分並無任何具體事證，故本院認定前揭Ａ１１部分賣價係九百四十二萬
        元。
（十二）被告辯稱薛健一曾於八十四年九月間，以倒填日期（即填載八十二年十月二
        十日）要求在用印申請書上用印，用印內容載明「系爭一樓原核准執照用途
        為門廳，擬將其用途去除」，被告認何以執照上有門廳似覺有異，倒填日期
        有偽造文書之嫌，是發函拒絕云云，然由被告前揭「從頭到尾只有那張有門
        廳的圖，沒有變更」及「原始圖上Ａ３一樓是門廳沒有錯」供述可知被告明
        知申請取得之建造執照上該部分已載明用途係門廳，上開被告所辯，更可明
        證前揭建物確未經臺中市政府工務局核准變更用途為店舖。
（十三）被告辯稱前揭建物之使用執照上地上一層面積為四０五點五三平方公尺，用
        途為「店舖」，可知Ａ３、Ａ８、Ａ１１部分並非門廳云云，然經本院函查
        ，臺中市政府以八十九年府工管字第九二０七０號函復本院「有關編號Ａ３
        、Ａ８、Ａ１１之一樓部分為門廳，為何在使用執照樓層附表上其用途僅記
        載為店舖，而未載明為門廳一節，一般申請建造執照時建築師申請書僅填寫
        主要用途，其他部分用途應依圖說為準，如公共梯間、電梯等公共設施並無
        一一載明其用途在各層附表上」，而本案建物一層本即不可能全部面積均為
        店舖，必有供全體住戶使用之通道等公共設施存在，此為眾所週知之事，是
        本院認臺中市政府前揭函解釋應屬合理，不能以前揭建物之使用執照上地上
        一層用途記載為「店舖」，即認Ａ３、Ａ８、Ａ１１部分並非門廳，而本案
        係Ａ３、Ａ８、Ａ１１部分用途問題，與一樓面積總合並無涉，併此明。
    綜核上情，被告所辯顯係畏罪飾卸之詞，不足採信，本案事證明確，被告犯行至
    堪認定。
二、核被告所為，係犯刑法第二百十六條、第二百十條之行使偽造私文書罪及同法第
    三百三十九條第一項之詐欺取財罪。被告利用不知情之丁○○盜用印章是為間接
    正犯，其盜用印章行為是偽造私文書之階段行為，爰不另論罪，又被告偽造私文
    書後，又持以行使，其偽造之低度行為為行使之高度行為吸收，爰不另論罪；被
    告連續三次詐欺行為，時間緊接，所犯罪名相同，顯係基於概括之犯意為之，是
    為連續犯，應依刑法第五十六條之規定以一罪論，又其所犯行使偽造私文書罪與
    連續詐欺取財罪二罪間，有方法、結果之牽連犯關係，應從較重之行使偽造私文
    書罪處斷。原審以被告犯罪事證明確，予以論罪科刑，固非無見，惟查被告除原
    起訴之詐取告訴人財物犯行外，併觸犯行使偽造私文書罪，且被告又併詐取被害
    人丙○○、戊○○之財物，此部分與原起訴部分具有裁判上一罪關係，均為起訴
    效力所及應併予審究，被告上訴意旨否認犯罪雖無可採，但原判決就前揭行使偽
    造私文書及詐欺丙○○、戊○○部分均漏未審酌，即難謂合法妥適，自應由本院
    予以撤銷改判，審酌被告詐取財物之犯罪動機、偽造建築圖騙得行政機關發給副
    本之手段，其所為對政府施政公信力斲傷至鉅，犯後又一再飾詞狡辯，任意推諉
    ，未見任何自省之意，使被害人所受損害甚大，迄今又未為任何賠償等一切情狀
    ，量處如主文第二項所示之刑，以示懲儆。
三、又本件固係被告上訴，然本院認應依行使偽造私文書罪論罪科刑，且認定被告係
    連續詐欺，並非僅詐取告訴人等財物，既因原審判決適用法條不當而撤銷，依刑
    事訴訟法第三百七十條但書規定，自得諭知較重於原審判決之刑，併此明。
四、被告請求將補發副本送法務部調查局鑑定是否偽造，惟依證人丁○○前揭證述可
    知其上建築師印章係真正，薛健一在歷審亦未曾主張補發副本上其印章屬虛偽，
    臺中市政府工務局亦未指補發副本上所蓋公印文、印戳等係虛偽（由建造執照卷
    附該局就本案與中山地政事務所召開之座談會紀錄可知，該局並未否認確發出該
    副本），是本案並無偽造公文書問題，自無鑑定之必要，被告又聲請向內政部營
    建署函查申請補發圖說，承辦公務員是否須逐項核對原存檔圖及本件建築基地沒
    設立門廳是否違法云云，然所述公務員是否須逐項核對原存檔圖是有關公務員補
    發副本時有無疏失問題，並無被告犯行之成立，又該建築基地是否應設門廳問
    題，已經臺中市政府以八九府工管字第一六三六六二函復本院（附本院卷三第三
    一四頁），此屬建築法令之具體解釋適用問題，被告縱認臺中市政府工務局認該
    基地應設門廳之決定不當，於循正當途徑變更前，焉可逕將該部分以店舖賣出後
    ，再事後以虛偽不實建築圖辦理所有權之登記，是此部分與被告應負之偽造私文
    書及連續詐欺罪責亦無關，本案事證已臻明確，自亦無再函查之必要。
據上論結，應依刑事訴訟法第三百六十九條第一項前段、第三百六十四條、第二百九
十九條第一項前段、第三百七十條但書，刑法第二百十六條、第二百十條、第三百三
十九條第一項、第五十五條，罰金罰鍰提高標準條例第一條前段，判決如主文。
本案經檢察官壬○○到庭執行職務。
中      華      民      國      九十     年       二      月     二     日
                                    臺灣高等法院臺中分院刑事第五庭
                                          審判長法  官  袁  從  楨
                                                法  官  胡  森  田
                                                法  官  姚  勳  昌
右正本證明與原本無異。
如不服本判決應於收受送達後十日內向本院提出上訴書狀，其未述上訴之理由者並
得於提起上訴後十日內向本院補提理由書（均須按他造當事人之人數附繕本）。
                                                書記官  陳  如  慧
中      華      民  國      九十     年       二      月      六    日
附錄論罪科刑法條
刑法第二百十六條：行使第二百十條至第二百十五條之文書者，依偽造、偽造文書或
不實事項或使登載不實事項之規定處斷。
刑法第二百十條：偽造、變造私文書，足以生損害於公眾或他人者，處五年以下有期
徒刑。
刑法第二百二十條：在紙上或物品上之文字、符號，依習慣或特約，足以為表示其用
證明者，關於本章之罪以文書論。
刑法第三百三十九條第一項：意圖為自己或第三人不法之所有，以詐術使人將本人或
第三人之物交付者，處五年以下有期徒刑、拘役或科或併科一千元以下罰金。
                                                                        Ｉ


司法院資訊處製作；財團法人民間司法改革基金會備份。
